臺灣臺南地方法院刑事判決
111年度交訴字第16號
公  訴  人  臺灣臺南地方檢察署檢察官
被      告  石倩宇



上列被告因公共危險等案件，經檢察官提起公訴（110年度偵字
第14133號），被告於準備程序就被訴事實為有罪之陳述，經本
院合議庭裁定由受命法官獨任進行簡式審判程序審理，判決如下
：
    主  文
石倩宇無駕駛執照駕車犯過失傷害罪，處有期徒刑肆月，如易科
罰金，以新臺幣壹仟元折算壹日。又犯肇事致人傷害逃逸罪，累
犯，處有期徒刑柒月。
    事實及理由
一、石倩宇於民國110年4月30日12時2分許，無駕駛執照騎乘車
    牌號碼000-0000號普通重型機車，沿臺南市永康區大灣路由
    南向北方向行駛，行經該路段與大同街口時，本應注意行車
    速度依速限標誌或標線之規定，且應遵守燈光號誌，而當時
    日間有自然光線，天候晴，柏油路面乾燥無缺陷、無障礙物
    且視距良好，並無不能注意之情事，竟疏未注意而以超越速
    限50公里之70公里時速貿然前行，且疏未注意遵守燈光號誌
    ，貿然闖越紅燈，此時適有吳包豊騎乘車牌號碼000-000號
    普通重型機車，沿大同街由東向西方向行駛，行經上開路口
    而與石倩宇所騎機車逼近時，兩車均急煞停於路中（依監視
    器畫面無法見出兩車是否有擦撞），吳包豊因此受有左小腿
    5公分撕裂傷之傷害。詎石倩宇明知其違規騎車行為，導致
    吳包豊為避免碰撞而急煞，且得以預見吳包豊可能因此受有
    傷害，竟仍基於縱使肇事致人受傷逃逸亦不違背其本意之不
    確定故意，未報警或留下姓名、聯絡方式，亦未對吳包豊施
    以必要之救護措施或等候警方及救護人員到場處理，即逕自
    騎車離開現場而逃逸。嗣警據報到場處理，並調閱現場監視
    器後，循線查悉上情。
二、上開犯罪事實，有下列證據足資證明：
㈠、證人即告訴人吳包豊於警詢及偵查中之證述。
㈡、奇美醫療財團法人奇美醫院診斷證明書、道路交通事故現場
    圖、道路交通事故調查報告表㈠㈡、現場照片25張、監視器畫
    面截圖照片9張、證號查詢機車駕駛人資料、車輛詳細資料
    報表、臺南市政府警察局舉發違反道路交通管理事件通知單
    、臺南市車輛行車事故鑑定會110年11月19日函暨所附鑑定
    意見書等。
㈢、被告於偵查及本院審理中之自白。
三、論罪科刑：
㈠、被告行為後，刑法第185條之4於110年5月28日經總統華總一
    義字第11000050241號修正公布，同年月30日生效。修正前
    肇事人致人傷害逃逸罪「處1年以上7年以下有期徒刑」；修
    正後肇事人致人傷害逃逸罪「處6月以上5年以下有期徒刑」
    ，且無過失者，減輕或免除其刑。經比較新舊法後，以修正
    後之規定較有利於被告，爰依刑法第2條第1項但書規定，適
    用修正後之規定。
㈡、按道路交通管理處罰條例第86條第1項關於汽車駕駛人，無駕
    駛執照駕車，因而致人受傷或死亡，依法應負刑事責任者，
    加重其刑至2分之1之規定，係就刑法第284條前段過失傷害
    之基本犯罪類型，對於加害人為汽車駕駛人，於從事駕駛汽
    車之特定行為時，在無駕駛執照之情形，因而致人受傷或死
    亡之特殊行為要件予以加重處罰，已就該特定犯罪類型變更
    之個別犯罪行為予以加重，而成為另一獨立之罪名，自屬刑
    法分則加重之性質。
㈢、是核被告所為，係犯道路交通管理處罰條例第86條第1項、刑
    法第284條前段之過失傷害罪，及修正後刑法第185條之4第1
    項前段之肇事致人傷害逃逸罪。公訴意旨認被告前開騎機車
    超速、闖越紅燈致告訴人受傷部分係犯刑法第284條前段之
    過失傷害罪，而未論及道路交通管理處罰條例第86條第1項
    ，容有未洽，惟二者之基本社會事實同一，且業經本院當庭
    告知罪名（本院卷第56頁、63頁），已足保障被告之防禦權
    ，爰依刑事訴訟法第300條規定，變更起訴法條。被告所犯
    上開2罪，犯意各別、行為互殊，應予分論併罰。
㈣、被告未考領普通重型機車駕駛執照，業據其於警詢供陳在卷
    ，且有證號查詢機車駕駛人資料在卷可參（警卷第59頁）。
    其騎車因而致人受傷，就過失傷害部分，應依道路交通管理
    處罰條例第86條第1項之規定，加重其刑。
㈤、被告曾於109年間因毒品案件，經本院以109年度簡字第845號
    判決判處有期徒刑6月確定，於109年12月28日執行完畢，有
    卷附臺灣高等法院被告前案紀錄表可稽（本院卷第30頁）。
    其於前案執行完畢後5年內故意再犯本件肇事逃逸罪，為累
    犯。且依司法院大法官會議釋字第775號解釋意旨，審酌被
    告於上述前案執行完畢後5年內，仍未能謹慎守法，故意再
    犯駕駛動力交通工具發生交通事故致人傷害而逃逸罪，顯見
    其刑罰反應力薄弱，自我控制力及守法意識不佳，主觀上具
    特別惡性，尚無因累犯加重而有罪刑不相當或過苛之情形，
    爰就被告所犯之駕駛動力交通工具發生交通事故致人傷害而
    逃逸罪部分，依刑法第47條第1項規定加重其刑。又本件交
    通事故之發生，乃肇因被告未注意燈光號誌，貿然闖越紅燈
    且超速通過交岔路口所致，被告之過失責任甚為明確，自無
    修正後刑法第185條之4第2項減輕或免除其刑規定之適用，
    併予敘明。
㈥、爰以行為人之責任為基礎，審酌被告行車未注意遵守相關道
　　路交通安全規範，超速且闖越紅燈通過交岔路口，導致綠燈
    直行通過路口之告訴人緊急煞停，因而受傷，且於肇事後致
    告訴人受傷後，未即時施以救護措施或報警，亦未等候警方
    到場處理或留下聯繫方式，即逕自騎車離開現場，輕忽告訴
    人之生命、身體法益，法治觀念實有偏差，應予非難；兼衡
    告訴人所受傷勢程度、被告之過失情節、事後已於本院審理
    時坦承犯行，惟因正在強制戒治中，無力賠償告訴人所受損
    害，及被告自述為高中肄業之教育程度、未婚、無子女、雙
    親健在，其曾從事粗工，日薪約新臺幣1000至1200元之家庭
    生活狀況等一切情狀，分別量處如主文所示之刑，並就無駕
    駛執照駕車因過失致人傷害罪部分諭知易科罰金之折算標準
    。
四、依刑事訴訟法第273條之1、第299條第1項前段，道路交通管
    理處罰條例第86條第1項，刑法第2條第1項但書、第11條前
    段、第284條前段、修正後刑法第185條之4第1項前段、刑法
    第41條第1項前段、第47條第1項，刑法施行法第1條之1第1
    項，判決如主文。
本案經檢察官江孟芝提起公訴，檢察官陳擁文到庭執行職務。
中　　華　　民　　國　 　111  　年　　3　　月　　8　　日
                  刑事第十二庭  法  官 陳嘉臨
以上正本證明與原本無異。
如不服本判決應於收受本判決後20日內向本院提出上訴書狀，並
應敘述具體理由。其未敘述上訴理由者，應於上訴期間屆滿後20
日內向本院補提理由書狀（均須按他造當事人之人數附繕本）「
切勿逕送上級法院」。 
　　　　　　　　　　　　　　　　書記官 楊意萱
中　　華　　民　　國　　111 　年　　3 　　月　　8 　　日
附錄法條:
道路交通管理處罰條例第86條第1項
（刑責之加重及減輕）
汽車駕駛人，無駕駛執照駕車、酒醉駕車、吸食毒品或迷幻藥駕
車、行駛人行道或行經行人穿越道不依規定讓行人優先通行，因
而致人受傷或死亡，依法應負刑事責任者，加重其刑至二分之一
。
中華民國刑法第284條
因過失傷害人者，處1年以下有期徒刑、拘役或10萬元以下罰金
；致重傷者，處3年以下有期徒刑、拘役或30萬元以下罰金。
修正後中華民國刑法第185條之4第1項
駕駛動力交通工具發生交通事故，致人傷害而逃逸者，處6月以
上5年以下有期徒刑；致人於死或重傷而逃逸者，處1年以上7年
以下有期徒刑。